【裁判字號】    98,交易,593
【裁判日期】    981228
【裁判案由】    公共危險
【裁判全文】
臺灣臺北地方法院刑事判決             98年度交易字第593號
公  訴  人  臺灣臺北地方法院檢察署檢察官
被      告  己○○
選任辯護人  蔡文玉律師
上列被告因公共危險案件，經檢察官提起公訴（98年度偵字第10
893號），本院判決如下：
    主  文
己○○服用酒類，不能安全駕駛動力交通工具而駕駛，處有期徒
刑伍月，併科罰金新臺幣拾萬元，有期徒刑如易科罰金，罰金如
易服勞役，均以新臺幣壹仟元折算壹日。
    事  實
一、己○○曾因酒後駕車之公共危險案件，經臺灣臺北地方法院
    檢察署檢察官以96年度偵字第15778號為緩起訴處分，緩起
    訴期間1年，至民國97年9月16日始屆滿。詎己○○仍不知警
    惕，復於98年4月23日上午12時至14時30分許（起訴書誤載
    為當日晚間某時許），在臺北市○○○路之世家餐廳，飲用
    含酒精成份之東引高粱、臺灣金牌啤酒及不知名廠牌之紅酒
    後，已達於不能安全駕駛動力交通工具之程度，仍於同日晚
    間11時許，駕駛車牌號碼BI-2660號自用小客車，途經臺北
    縣三重市某處，與丙○○所駕駛車牌號碼BZ-0496號自用小
    客車，發生行車糾紛，丙○○即駕車沿三重市經臺北市○○○○道路尾隨己○○所駕之該自用小客車，進入臺北市○○
    區○○路5號之地下停車場停車後，雙方發生爭執，為警到
    場處理，並對己○○進行呼氣酒精測試，測得其呼氣酒精濃
    度為每公升0.84毫克，始查獲上情。
二、案經臺北市政府警察局萬華分局報告，由臺灣臺北地方法院
    檢察署檢察官偵查起訴。
    理  由
壹、證據能力：
一、按除顯有不可信之情況外，公務員職務上製作之紀錄文書、
    證明文書，得為證據，刑事訴訟法第159條之4第1款定有明
    文。本件以下所引用員警製作之刑法第185條之3案件測試觀
    察紀錄表，係公務員即臺北市政府警察局萬華分局警員黃挺
    育職務上製作之紀錄文書，且無顯有不可信之情況，本院認
    以之作為證據並無不當，故認其有證據能力。辯護人雖以該
    紀錄表並無任何人之簽名，但該觀察紀錄表既已載明受觀察
    者之姓名、年籍資料、觀察結果、觀察製作者之服務單位、
    製作時間等（偵查卷第21頁）。且觀察製作者雖當時漏未簽
    名，但既經證人乙○○證述確係員警黃挺育所製作（本院卷
    第34頁），則應可做為證據，有證據能力，辯護人認無證據
    能力云云，應屬誤會，合先敘明。
二、另呼氣酒精測試表，係員警依科學儀器所判讀結果，非憑人
    之記憶再加以轉述而得，並非供述證據。本案所用之呼氣精
    測試器（序號020150/074635），係經檢定合格，於本案測
    試僅係該檢測器（檢定後）第32次使用，有經濟部標準檢驗
    局97年8月19日之合格證書（偵查卷第24頁）、臺北市警察
    局萬華分局98年11月26日北市警萬分交字第09833240800號
    函及所附檢測單序號（本院卷第24頁至第28頁）等在卷可參
    。此外，復無證據證明該檢測單有何偽造、變造或違法取得
    之情事，且與檢察官主張之事實具有關聯性，則該酒精濃度
    測試表應有證據能力。辯護人雖以：無資料證明本案所用之
    酒精測試器使用次數在1千次以內，非合格儀器所為，故本
    案酒精濃度檢測單，無證據能力云云，亦顯屬無據。
三、至於本案其餘作為認定犯罪所用之證據（如下述），檢察官
    、被告及辯護人於審理中對證據能力，均表示沒有爭執，且
    迄於言詞辯論終結前亦未聲明異議。本院審酌該相關證據資
    料作成時之情況，核無違法取證或其他瑕疵，認為以之作為
    證據為適當，自得做為證據。
貳、實體部分：
一、訊之被告己○○雖承認：案發98年4月23日中午12時至14時
    30 分許，在臺北市○○○路某餐廳飲酒；同日23時許，駕
    駛上揭自小客車，自臺北縣三重市○○○路，經環河快速道
    路、忠孝橋、泉州街、水源路，再進入國興路地下停車場等
    事實。但矢口否認有何酒後不能安全駕駛之犯行。並辯稱：
    個人體質不同，醫學上的報告不是很正確（本院卷第42 頁
    背面）云云。
二、惟查，被告駕車從臺北縣三重市回到前揭停車場後，因身上
    有很濃的酒氣、多話、說話邏輯不清楚等情形，業據證人即
    至現場處理之警員乙○○及該處停車場管理人員戊○○於審
    理時證述詳細。證人乙○○證稱：到現場後，被告不願意從
    停車場管室出來，而且身上酒氣很重、答非所問，.... 被
    告身上有很濃的酒氣，坐在椅子上，相當多話，還一直打電
    話表示要請議員、代表過來，邏輯也不是很清楚，不願意配
    合警方，....（就我的觀察）被告當天酒醉得很厲害、番番
    （閩南語），....回到派出所後，依被告要求喝水、休息，
    並表示要等其朋友到場後才願意接受酒測，等被告朋友到場
    後，我們才對被告實施酒測，....酒測部分是我做的，觀察
    紀錄是黃挺育警員作的，....被告當時很盧，一直打電話，
    不讓我們測試，而且人很恍惚，身體左右晃等語（詳本院卷
    第第32頁至34頁）。證人戊○○證稱：被告當日身上有很濃
    的酒氣，有話多的情況等語（詳本院卷第35頁）。再依警員
    當時對被告所做之酒精濃度測試，測得其呼氣酒精濃度為每
    公升0.84毫克，有呼氣酒精測試表在卷可稽。此外，並有刑
    法第185條之3案件測試觀察紀錄表、警員乙○○之職務報告
    、臺北市政府警察局舉發違反道路交通管理事件通知單暨該
    地下停車場監視錄影節錄畫面2張等在卷可稽。被告於警詢
    時，否認有喝酒、駕車行為（偵查卷第7頁）；嗣於偵訊中
    ，先則辯稱：是從家中出發，要到停車場去開車，不是從三
    重市開到萬華的停車場云云（偵查卷第30頁）；後經檢察官
    提示該現場監視錄影節錄畫面，始改稱有駕車進入停車場停
    車之事實，但仍否認有喝酒云云（偵查卷第35頁、43頁）；
    於審理中則再改稱當天12點至14點20、30分許有喝酒，有從
    三重市開車回到停車場（本院卷第12頁背面、第44頁）。被
    告於警詢、偵查及審理時之辯解前後矛盾，且顯與前述事證
    不符，應係卸責之詞，不足採信。
二、次按刑法第185條之3所規範係「抽象危險犯」，不以發生具
    體危險為必要，而所稱「不能安全駕駛」係參考德國、美國
    之標準，對於呼氣已達每公升0.55毫克（0.55 MG/L）或血
    液濃度（0.11%）以上，肇事率為一般正常人之10倍，認已
    達「不能安全駕駛」之標準。且依行政院國軍退除役官兵輔
    導委員會台北榮民總醫院88年8月5日（88）北總內字第
    26868號函稱：當酒精呼氣濃度達0.5MG/L時，將造成駕駛反
    應較慢、感覺減低、影響駕駛等症狀等情。本件被告飲酒後
    呼氣之酒精濃度已達每公升0.84毫克，且依證人乙○○、戊○○之證述及測試觀察紀錄表所示，被告當時有話多、恍惚
    、身體搖晃、腳步不穩等情形，事應足認被告當時顯已達不
    能安全駕駛知情況。被告在此之前駕駛自小客車行駛於道路
    ，其行為在客觀上顯已具備公共危險之狀態。被告以個人體
    質不同，認醫學上之報告不是很正確云云，但其當時之反應
    、感覺狀態，顯較一般人低，已據前述證人證述詳細，被告
    所辯個人體質不同，醫學上報告不是很正確云云，顯屬無據
    。
三、證人甲○○雖於審理時到庭證稱：被告當天中午喝完酒後，
    就到三重市打麻將，期間沒有再喝酒，晚上十點多離開，離
    開時身上沒酒味，無腳步不穩，意識應該很清楚云云（本院
    卷第37頁）。證人丁○○於審理時固亦證稱：接到被告電話
    後到停車場，後來與被告一起到派出所，沒感覺被告身上有
    很濃的酒味，被告沒有腳步不穩，神智清楚，但是講話比較
    大聲，沒有語無倫次的現象等語（本院卷第39頁）。但證人
    甲○○為被告10幾年之友人，證人丁○○則為被告多年鄰居
    （本院卷第38頁、40頁），其等所為證詞本有迴護被告之嫌
    。且證人甲○○亦證稱： 打完牌後自己先離開，被告之後離
    開，沒有看到被告離開，不知道自己離開後，被告是否有再
    喝酒等語（本院卷38頁）。證人丁○○對辯護人詰問：被告
    當時的情況，有無精神恍惚的情形之問題時，先則停頓思考
    未答，後再稱：精神恍惚的定義不知為何，被告當時講話比
    較大聲；當時有看到被告之酒測值是0.84，其與在場被告之
    兒子均未表示異議，一般認為酒測結果就接受等語（本院卷
    第40頁、41頁）。故勾稽證人甲○○、丁○○之前後證詞，
    證人甲○○既亦同時證稱：與被告每個星期四都會聚餐，每
    次聚餐完就會打牌云云（本院卷第16頁）。而其到庭作證時
    間為98年12月7日，距本件事發時間已超過半年，其對幾乎
    每星期固定的聚會中之某一次，被告當時之意識狀態之描述
    ，其證明力自相當薄弱。證人丁○○亦證稱被告當時講話比
    較大聲，其雖與被告兒子均在場，看到酒測值高達0.84亦未
    表示異議，並認酒測結果就接受，足見其對酒測結果亦未意
    外。是證人甲○○、丁○○之證詞，顯不足作為被告有利之
    證明。又辯護人以本件係案外人丙○○利用假車禍詐財，警
    察沒有對此處理，反而對被告進行酒測，處理過程不公平云
    云，但前述情形是否為真實，亦係案外人丙○○是否另涉犯
    罪或警察執勤是否有行政違失之問題，與被告是否犯罪顯無
    關聯，亦附此敘明。綜上，本案事證明確，被告之犯行洵堪
    認定，應予依法論罪科刑。
三、核被告所為，係犯刑法第185 條之3 公共危險罪。爰審酌：
    (一)被告曾因酒後駕車之公共危險案件，經臺灣臺北地方法院
    檢察署檢察官以96年度偵字第15778號為緩起訴處分，緩起
    訴期間1年，於97年9月16日甫屆滿，短期內再犯相同之犯罪
    ，有被告前案紀錄表、臺灣臺北地方法院檢察署檢察官緩起
    訴處分書等附卷可參（見本院卷第5頁、8頁）。(二)被告飲酒
    後駕駛汽車上路，注意力及反應能力降低，對於自己及一般
    用路人之生命、身體造成相當高之危險；(三)被告犯罪後，矢
    口否認犯行，飾詞狡辯，態度不佳；(四)被告係銀行退休人員
    、子女均已成年之經濟、家庭狀況等一切情狀；並參酌檢察
    官、被告及辯護人對科刑範圍之意見等，量處如主文所示之
    刑，並諭知易科罰金及易服勞役之折算標準。
據上論斷，應依刑事訴訟法第284 條之1 、第299 條第1 項前段
，刑法第185條之3、第41條第1項前段、第42條第3項，刑法施行
法第1條之1，判決如主文。
本案經檢察官蒲心智到庭執行職務
中    華    民    國    98    年    12    月    28    日
                  刑事第十庭    法  官   蔡坤湖
上正本證明與原本無異。
如不服本判決應於收受送達後10日內向本院提出上訴書狀，並應
敘述具體理由；其未敘述上訴理由者，應於上訴期間屆滿後20日
內向本院補提理由書（均須按他造當事人之人數附繕本）「切勿
逕送上級法院」。
                                書記官   林妙穗
中    華    民    國    98    年    12    月    29    日
附錄本案論罪科刑法條全文：
中華民國刑法第185條之3
服用毒品、麻醉藥品、酒類或其他相類之物，不能安全駕駛動力
交通工具而駕駛者，處1 年以下有期徒刑、拘役或科或併科15萬
元以下罰金。

司法院資訊處製作；財團法人民間司法改革基金會備份。
